行  政  法  院  判  決                          八十八年度判字第三三八八號
    原      告  甲○○
    被      告  乙○○
右當事人間因級俸事件，原告不服公務人員保障暨培訓委員會中華民國八十七年三月
十八日八七公審決字第○○一六號再訴願決定，提起行政訴訟。本院判決如左︰
    主  文
原告之訴駁回。
    事  實
緣原告應六十四年全國性公務人員普通考試人事行政人員考試及格，曾任交通部電信
總局台灣中區電信管理局人事處副管理師，經乙○○審定「以事業人員任用」，核
高級業務員十三級五五○薪點，於八十一年三月一日自願退休。復於同年五月十九日
再任台中縣梧棲鎮公所委任第三職等至第五職等一般民政職系里幹事，經被告審定合
格實授，並依公務人員俸給法施行細則第十五條規定，採計其曾任員級資位年資四年
，提本俸四級，核委任第三職等本俸五級二三○俸點。原告復應八十二年全國性
公務人員高等考試二級考試人事行政職系人事行政科考試及格，於八十三年五月二十
日調任臺灣省立東勢高級工業職業學校人事室委任第三職等至第五職等人事行政職系
助理員，經改為委任第五職等本俸五級三七○俸點，又於八十四年一月十四日調升
苗栗縣頭屋鄉公所委任第五職等至薦任第七職等人事管理員現職，經被告於八十四年
三月二十日以八四台中法三字第一一○二四五二號函審定合格實授，並依公務人員俸
給法施行細則第十五條規定採記原告曾任高員級資位年資四年，提本俸四級，核
薦任第六職等本俸五級四四五俸點。茲原告擬適用「行政、教育、公營事業人員相互
轉任採計年資提官職等級辦法」（下稱「轉任辦法」）再提為薦任第七職等本俸
五級四七五俸點，經由苗栗縣政府人事室於八十四年五月十五日向被告申請復審。案
經被告八十四年六月六日八四台中法三字第一一四七○八一號書函答復苗栗縣政府人
事室，略以原告並非現職轉任人員，故無上開辦法之適用。原告訴經考試院再訴願決
定：「訴願決定及原處分均撤銷，由原處分機關另為適法之處理。」案經被告函請苗
栗縣政府人事室轉知原告，請依公務人員俸給法復審程序檢證辦理俸級復審，並於八
十五年三月十四日以八五台中登一字第一二七八九八二號函採計其七十六年一月至八
十年十二月之積餘五年年資，再提五級為薦任第六職等年功俸五級五二○俸點在案
。惟原告仍認為應依「轉任辦法」之規定，以其曾任交通部電信總局台灣中區電信管
理局年終考成，採計取得較高職等之任用資格，爰提起行政訴訟，經行政法院以原處
分已不存在，不得提起行政訴訟，而以程序不合法予以駁回。原告乃經由苗栗縣政府
向被告提起復審，經被告於八十五年十一月五日以八五台登一字第一三七一九六九號
書函答復所請該部無法辦理。原告向被告提起訴願，復不服被告駁回其訴願之決定，
於八十六年五月二十日向考試院提起再訴願，考試院以被告未依公務人員保障法所定
之程序審議，與規定不合，爰將被告之訴願決定撤銷，由被告依法另為適當之處理。
被告再以（八六）台銓復決字第○三○號復審決定書駁回復審，原告仍不服，提起再
復審，亦遭駁回，遂提起行政訴訟。茲摘兩造訴辯意旨如次：
原告起訴意旨略謂︰一、本件訴訟係屬公務人員任用法第十六條及「轉任辦法」第五
條第一項所規定轉任提職等之事件。二、公務人員任用法第十六條規定：「高等考
試、特種考試之乙等考試及格人員，曾任行政機關人員，公立學校教育人員或公營事
業人員服務成績優良之年資，於相互轉任性質程度相當職務時，得依規定採計提官
職等級；其辦法由考試院定之。」此為行政機關人員、公立學校教育人員及公營事業
人員三類人相互轉任提官職等級之母法，依此規定，並無限制以「現職人員」為適
用對象，故對於「再任公務人員」如具備該法定資格條件，應得予適用，始符合法律
規定之意旨與平等之原則。如將「再任人員」排除不適用，則顯然違法，嚴重影響「
再任人員」之合法權利。又依據上開母法，而訂定之「轉任辦法」第二條第一項規定
：「曾任行政機關人員或公立學校教育人員或公營事業人員，具有高等考試、特種考
試之乙等考試及格之資格者（以下簡稱轉任人員），其轉任前服務成績優良任職年資
得予採計。其採計除法律有特別規定，應從其規定外，依本辦法行之。」此即就三類
人員相互轉任之資格條件及所稱「轉任人員」之定義，作明確規定，依此辦法對於「
轉任人員」之定義及適用之資格條件，亦均無限制以「現職人員」為適用對象。原告
雖為「再任人員」，但同時亦具「轉任人員」之資格條件，是為身分上之競合，應可
適用公務人員任用法第十六條及「轉任辦法」第二條第一項、第五條第一項之規定提
官職等級，且此辦法為三類人員相互轉任之特別法，應優先適用，被告引用考試院
七十九年十月二十四日台秘議字第三三八五號函及公務人員俸級法施行細則第三條第
三項規定，指稱「轉任人員」以現職人員為限，與之牴觸，自屬引用法令不當。三、
「轉任辦法」第二條第二項規定：「轉任行政機關職務，以薦任第八職等至簡任第十
二職等為限．．．。」與公務人員任用法第十六條之規定牴觸，牴觸部分應屬無效。
因公務人員任用法第十六條之規定，僅授權考試院訂定採計年資提官職等級辦法，
即僅授權考試院訂定程序法。而有關提官職等級為公務人員任用法第十六條所賦予
公務人員法律上之權利，屬於實體法之規定，應受法律之保障，考試院無權以命令加
以限制剝奪，因此，上開「轉任辦法」第二條第二項規定：轉任行政機關職務，以薦
任第八職等至簡任第十二職等為限，與母法公務人員任用法第十六條之規定牴觸，牴
觸部分係越權行為，屬於實體法之違法，應屬無效。又憲法第一百七十二條規定，命
令與憲法或法律牴觸者無效。中央法規標準法第十一條規定，命令不得牴觸憲法或法
律。亦足證上述辦法第二條第二項規定與公務人員任用法第十六條規定牴觸，為實體
法之違法，應屬無效。四、原告應八十二年高等考試二級人事行政職系人事行政科考
試及格，除依法取得薦任第六職等本俸一級俸點三八五之任用資格外，並請求依據公
務人員任用法第十六條及「轉任辦法」第五條第一項之規定，採計原告曾任交通部臺
灣中區電信管理局人事處副管理師高級業務員年資七十二年至八十年計九年年資，其
中七十二年至七十五年計四年年資。七十五年年終考成結果為高級業務員二十一級三
一○元四四五薪點，依據「行政、教育及公營事業人員相互轉任採計年資提官職等
級對照表」之規定，相當薦任第八職等職務。又原告轉任前最後所任職務為副管理師
資位高級業務員十三級五五○薪點，相當薦任第九職等職務。先按七十二年至七十五
年計四年年資，換算為薦任第六職等本俸五級四四五俸點，再依據七十四年及七十五
年二年年終考成結果均為八十分以上，比照公務人員考績法第十一條第一項考績升等
之規定，取得較高職等薦任第七職等本俸第三級四四五俸點之任用資格。並依據公務
人員俸給法施行細則第十五條規定，採計七十六年至八十年計五年年資，提五級為
薦任第七職等年功俸三級五二○俸點應屬合法有理。五、綜上所述，原告請求依據公
務人員任用法第十六條、「轉任辦法」第五條第一項、公務人員考績法第十一條及「
行政、教育、公營事業人員相互轉任採計年資提官職等級對照表」之規定，轉任提
為薦任第七職等本俸三級四四五俸點，並依公務人員俸給法施行細則第十五條規定
，提俸級為薦任第七職等年功俸三級五二○俸點，應屬合法有理，請撤銷原處分及
一再復審決定，以維護原告權益等語。
被告答辯意旨略謂︰一、原告係應六十四年全國性公務人員普通考試人事行政人員考
試及格，曾任交通部電信總局臺灣中區電信管理局人事處副管理師，核高級業務員
十三級五五○薪點，並於八十一年三月一日自願退休。嗣於同年五月十九日再任台中
縣梧棲鎮公所委任第三職等至第五職等一般民政職系里幹事後，經被告採計其六十六
年至六十九年曾任員級資位年資四年提本俸四級，核委任第三職等本俸五級三二
○俸點。又應八十二年全國性公務人員高等考試二級人事行政職系人事行政科考試及
格後，於八十三年五月二十日改派代臺灣省立東勢高級工業職業學校人事室委任第三
職等至第五職等人事行政職系助理員，核委任第五職等本俸五級三七○俸點。八十
四年一月十四日調升苗栗縣頭屋鄉公所委任第五職等至薦任第七職等人事管理員時，
經被告審定合格實授，並依修正前之公務人員俸給法施行細則第十五條規定，採計其
七十二年至七十五年曾任高員級資位年資四年，提本俸四級，核薦任第六職等本
俸五級四四五俸點。八十四年十二月二十六日公務人員俸給法施行細則第十五條修正
案發布施行後，再經被告依復審程序，重新採計原告七十六年一月至八十年十二月與
其所職等相當之積餘高員級資位年資五年，再提五級為薦任第六職等年功俸五級
五二○俸點，並溯自八十四年十二月二十八日生效。二、「轉任辦法」係考試院依據
公務人員任用法第十六條之授權所訂定，旨在促進行政、教育、公營事業三類人員現
職中高級人才之互相交流，而非以保障再任公職人員之權益為目的。考試院爰於七十
九年十月二十四日以（七九）考台秘議字第三三八五號函釋略以：「依公務人員俸給
法施行細則第三條第三項規定：『本法第九條（按：係有關行政、教育及公營事業三
類人員相互轉任得採計年資提俸級之規定）所稱轉任人員，指適用不同任用法規之
行政機關人員、公立學校教育人員或公營事業人員三者之間相互轉任而言。』因此本
辦法所稱『轉任人員』，應以行政、教育、公營事業三類人員之現職人員為限，不包
括離職再任其他制度之人員。」上開函釋及辦法，核與公務人員任用法第十六條之授
權意旨及法律規定意旨相符，並經鈞院八十六年度判字第三○二八號判決援用在案。
原告係於八十一年三月一日自電信總局台灣中區電信管理局自願退休，同年五月十九
日再任台中縣梧棲鎮公所委任第三職等至第五職等一般民政職系里幹事，非屬現職人
員之轉任，自無「轉任辦法」之適用。從而不合依該辦法第五條規定，以「交通事業
人員考成規則」辦理之年終考成結果，採計取得較高職等之任用資格並辦理俸級提
。三、綜上所述，再復審決定於法並無不合，請駁回原告之訴等語。
    理  由
按「本辦法依公務人員任用法第十六條規定訂定之。」、「曾任行政機關人員或公立
學校教育人員或公營事業人員，具有高等考試、特種考試之乙等考試及格之資格者（
以下簡稱轉任人員），其轉任前服務成績優良任職年資得予採計。其採計除法律有特
別規定，應從其規定外，依本辦法行之。」、「轉任行政機關職務，以薦任第八職等
至簡任第十二職等為限，其轉任職務之官職等級，並不得高於轉任前之原職務等級。
」分別為「行政、教育、公營事業人員相互轉任採計年資提官職等級辦法」第一條
及第二條第一項、第二項所明定。又「依公務人員俸給法施行細則第三條第三項規定
：『本法第九條（按：係有關行政、教育及公營事業三類人員相互轉任得採計年資提
俸級之規定）所稱轉任人員，指適用不同任用法規之行政機關人員、公立學校教育
人員或公營事業人員三者之間相互轉任而言。』因此本辦法所稱『轉任人員』，應以
行政、教育、公營事業三類人員之現職人員為限，不包括離職再任其他制度之人員。
」亦經考試院七十九年十月二十四日（七九）考台秘議字第三三八五號函釋在案。本
件原告應六十四年全國性公務人員普通考試人事行政人員考試及格，曾任交通部電信
總局臺灣中區電信管理局人事處副管理師，核高級業務員十三級五五○薪點，並於
八十一年三月一日自願退休。嗣於同年五月十九日再任台中縣梧棲鎮公所委任第三職
等至第五職等一般民政職系里幹事後，經被告採計其六十六年至六十九年曾任員級資
位年資四年提本俸四級，核委任第三職等本俸五級三二○俸點。又應八十二年全
國性公務人員高等考試二級人事行政職系人事行政科考試及格後，於八十三年五月二
十日改派代臺灣省立東勢高級工業職業學校人事室委任第三職等至第五職等人事行政
職系助理員，核委任第五職等本俸五級三七○俸點。八十四年一月十四日調升苗栗
縣頭屋鄉公所委任第五職等至薦任第七職等人事管理員時，經被告審定合格實授，並
依修正前之公務人員俸給法施行細則第十五條規定，採計其七十二年至七十五年曾任
高員級資位年資四年，提本俸四級，核薦任第六職等本俸五級四四五俸點。八十
四年十二月二十六日公務人員俸給法施行細則第十五條修正案發布施行後，被告再經
原告申請依復審程序，重新採計原告七十六年一月至八十年十二月與其所職等相當
之積餘高員級資位年資五年，再提五級為薦任第六職等年功俸五級五二○俸點，並
溯自八十四年十二月二十八日生效。原告循序起訴謂依公務人員任用法第十六條、「
轉任辦法」第五條第一項、公務人員考績法第十一條及「行政、教育、公營事業人員
相互轉任採計年資提官職等級對照表」之規定，原告即得轉任提為薦任第七職等
本俸三級四四五俸點，再依公務人員俸給法施行細則第十五條規定，提俸級為薦任
第七職等年功俸三級五二○俸點。至首揭「轉任辦法」第二條第二項關於「轉任行政
機關職務，以薦任第八職等至簡任第十二職等為限」之規定，與公務人員任用法第十
六條之規定牴觸，該部分應屬無效。而上揭考試院函指前述「轉任辦法」以「現職人
員」始得適用，有悖於平等原則，亦屬違法（詳如事實欄所載）云云。第按「轉任辦
法」係依據公務人員任用法第十六條授權訂定，屬授權命令之性質，具有補充母法之
效力。揆其立法原意，旨在促進進行、教育、公營事業三類人員間，中、高級人才之
交流，並非以保障再任公務人員之權益為目的。是首揭「轉任辦法」第二條第二項就
得轉任職等之限制及考試院對該辦法之適用以「現職人員」之轉任為限之函釋，核與
公務人員任用法第十六條之授權及相關規定之意旨相符（本院八十六年度判字第三○
二八號判決同此見解），不生原告所指牴觸母法及違反平等原則之問題。又公務人員
卸職後，依法再行擔任政府機關之職務者為再任，公務人員俸給法施行細則第三條所
明定。原告係於八十一年三月一日自電信總局臺灣中區電信管理局自願退休，同年五
月十九日再任台中縣梧棲鎮公所委任第三職等至第五職等一般民政職系里幹事，自屬
所謂再任人員，而非屬現職人員之轉任，並無「轉任辦法」之適用，自不合依該辦法
第五條規定，以「交通事業人員考成規則」辦理之年終考成結果，採計取得較高職等
之任用資格並辦理俸級提。從而，被告未依該「轉任辦法」等規定對原告提官等
俸級，洵無不合。一再訴願決定遞予維持，亦俱無違誤之處。原告起訴意旨，非有理
由，應予駁回。又兩造其餘訴辯事由，與裁判結果無影響，不復申論，併此明。
據上論結，本件原告之訴為無理由，爰依行政訴訟法第二十六條後段，判決如主文。
中    華    民    國     八十八      年      八      月     三十一      日
                    行 政 法 院 第 一 庭
                                審 判 長 評  事      黃  綠  星
                                         評  事      高  秀  真
                                         評  事      藍  獻  林
                                         評  事      黃  璽  君
                                         評  事      鄭  忠  仁
右  正  本  證  明  與  原  本  無  異
                                         法院書記官  邱  彰  德
中    華    民    國     八十八      年      九      月       一        日
